臺灣士林地方法院民事裁定
                                    109年度簡上字第230號
上  訴  人  林文興  
訴訟代理人  馬在勤律師
被上訴人    法輔資產管理有限公司

法定代理人  洪鈴    
上列當事人間請求確認本票債權不存在事件，上訴人對於民國
110 年4 月22日本院第二審判決提起上訴，本院裁定如下：
    主  文
上訴駁回。
第三審訴訟費用由上訴人負擔。
    理  由
一、按對於簡易訴訟程序之第二審裁判，其上訴利益逾第466 條
    所定之額數者，當事人僅得以其適用法規顯有錯誤為理由，
    逕向最高法院提起上訴或抗告；對於簡易訴訟程序之第二審
    裁判，提起第三審上訴或抗告，須經原裁判法院之許可；前
    項許可，以訴訟事件所涉及之法律見解具有原則上之重要性
    者為限；為裁判之原法院認為不應許可者，應以裁定駁回其
    上訴或抗告，民事訴訟法第436 條之2 第1 項、第436 條之
    3 第1 、2 、3 項分別定有明文。所謂適用法規顯有錯誤，
    係指原第二審判決就其取捨證據所確定之事實適用法規顯有
    錯誤而言，不包括認定事實不當、判決不備理由或理由矛盾
    之情形在內（最高法院80年度台上字第1326號、93年度台簡
    上字第32號裁定意旨參照）。又所謂原則上之重要性，係指
    該訴訟事件所涉及之法律問題意義重大，有加以闡釋之必要
    而言。故必簡易訴訟程序第二審判決依取捨證據所確定之事
    實適用法規顯有錯誤，且其所涉及之法律問題意義重大，始
    得准許提起第三審上訴。
二、本件上訴意旨略以：原判決認本件訴訟與臺灣高等法院86年
    度上更㈠字第78號判決（下稱系爭前案）係同一訴訟，本件
    訴訟所提攻擊防禦方法，均為系爭前案言詞辯論終結時點前
    發生，不得再行爭執，惟同一訴訟以兩訴訟當事人相同為前
    提，本訴訟與系爭前案之當事人不同，然原判決卻認被上訴
    人為系爭前案當事人即訴外人莊啟運之繼受人，而為系爭前
    案既判力效力所及。參酌最高法院61年度台再字第186 號判
    決，確定判決之既判力欲及於原訴訟外當事人外之特定繼受
    人須以原請求係本於物權所請求，本件請求權非本於物權請
    求，系爭前案之既判力僅存在於上訴人與莊啟運（上訴狀誤
    載為林文興）之間，斷無及於被上訴人之餘地，原審判決實
    有民事訴訟法第468 條之判決不適用法規或適用不適當之違
    誤等語。
三、上訴人雖執上情，指摘原判決有違背法令情事，提起第三審
    上訴。惟查，被上訴人繼受莊啟運持有上訴人簽發如原判決
    附表所示本票（下稱系爭本票）及其原因債權，依民事訴訟
    法第401條第1項規定，系爭前案效力及於被上訴人，業於原
    判決中詳予說明。且依最高法院61年度台再字第186 號判決
　　意旨，民事訴訟法第401 條第1 項所謂繼受人，包括因法律
    行為而受讓訴訟標的之特定繼承人，而所受讓之訴訟標的法
    律關係則包括法律所定為權利主體之人，對於人或物所生之
    權利義務關係，前者係指法律關係存在於特定之債權人與債
    務人間，倘以此對人之債權關係為訴訟標的，特定繼承人需
    繼受該債權關係中之權利或義務，業已闡釋甚明，上訴人援
    引上開判決，主張特定繼受人需以訴訟標的本於物權而為請
    求，本件為債權請求而無適用等語，容有誤會，不能採取。
    綜上，不能認為上訴人提起上訴所指上情涉及法律上見解具
    有原則上之重要性，而有許可提起第三審上訴，尋求進一步
    闡釋之必要。從而，上訴人提起上訴，自與首揭要件不合，
    不能准許。　
四、據上論結，本件上訴不應許可。依民事訴訟法第436條之3第
    3項、第95條、第78條，裁定如主文。
中　　華　　民　　國　111 　　年　　2 　　月　　8　　日
                  民事第一庭   審判長 法  官  蕭錫証

                                      法  官  徐文瑞

                                      法  官  林宜靜
以上正本係照原本作成。
如對本裁定抗告，應於裁定送達後10日內向本院提出抗告狀，並
繳納抗告費新臺幣1,000 元。
中　　華　　民　　國　　111 　年　　2 　　月　　8 　　日
                                      書記官  廖引鳳